【裁判字號】    92,上易,796
【裁判日期】    920812
【裁判案由】    詐欺
【裁判全文】
臺灣高等法院臺中分院刑事判決             民國九十二年度上易字第七九六號
    上  訴  人
    即  自訴人  甲○○
    被      告  丙○○
    輔佐人  即
    被告之配偶  乙○○○
右上訴人因被告詐欺取財案件，不服臺灣臺中地方法院中華民國九十二年三月二十六
日第一審判決（民國九十一年度自字第一０八三號），提起上訴，本院判決如左：
    主      文
上訴駁回。
    理      由
一、自訴意旨略以：被告丙○○基於意圖為自己不法所有之概括犯意，於民國（下同
    ）九十一年五月間，明知其已無清償能力，向自訴人甲○○佯稱伊急須用錢，願
    給付高額利息云云，致使自訴人陷於錯誤，而借款新臺幣（下同）三十萬元予被
    告，被告乃交付發票人為其所經營之明光堂有限公司、面額為三十一萬八千元（
    本金三十萬元加計利息一萬八千元）、發票日為九十一年八月十九日之支票一紙
    予自訴人，作為償還上開借款之用。詎該紙支票屆期後，被告因無力清償，乃要
    求自訴人同意將上開支票之發票日更改為九十一年十一月十九日。被告復承前同
    一概括犯意，於九十一年九月間，以須借用自訴人之債券作為其投標工程之押標
    金之用，待將來工程得標後，即可獲取一千餘萬元工程款之詐術，致使自訴人陷
    於錯誤，而將其所有面額為一百萬元之臺灣省合作金庫八十九年度次順位債券一
    紙，交付予被告，並由被告交付其所簽發面額為一百萬元、發票日為九十一年十
    一月二十日之支票一紙予自訴人，作為擔保之用。詎上開二紙支票，屆期經自訴
    人提示後，均遭退票，自訴人始知受騙。因認被告涉有刑法第三百三十九條第一
    項詐欺取財罪嫌云云。
二、按犯罪事實應依證據認定之，無證據不得推定其犯罪事實，又自訴案件不能證明
    被告犯罪者，應諭知無罪之判決，刑事訴訟法第一百五十四條、第三百四十三條
    、第三百零一條第一項分別定有明文。再者，認定不利於被告之事實，須依積極
    證據，苟積極證據不足為不利於被告事實之認定時，即應為有利於被告之認定，
    更不必有何有利之證據；又認定犯罪事實所憑之證據，雖不以直接證據為限，間
    接證據亦包括在內；然無論直接或間接證據，其為訴訟上之證明，須於通常一般
    之人均不致於有所懷疑，而得確信其為真實之程度者，始得據之為有罪之認定，
    業分別經最高法院三十年上字第八一六號、七十六年台上字第四九八六號著有判
    例。
三、訊據被告固不否認曾於右揭時間向自訴人借款三十萬元及借用上開面額一百萬元
    之債券，並交付上開二紙支票予自訴人，嗣該二紙支票經自訴人屆期提示，均遭
    退票之事實，惟堅決否認有何詐欺取財犯行，辯稱：伊向自訴人借款及借用債券
    已十餘年，之前均有借有還。伊係因經商不利，不僅未順利標得工程，復遭案外
    人盧添發惡意倒債約六、七百萬元，致伊一時資金週轉不靈，而無力清償自訴人
    上開債務，伊並無詐騙自訴人之意圖。況就上開三十萬元之借款，伊於九十一年
    八月十六日，商請自訴人展延清償三個月時，已支付自訴人二萬四千元之利息。
    又就上開債券部分，伊已於九十一年九月三日支付自訴人利息四萬元。去年因經
    濟困難，致週轉不靈，本想賣掉公司機器，又遭遇ＳＡＲＳ，無法處理，伊無詐
    欺之犯意云云。
四、自訴人認被告有上開犯行，無非係以臺灣省合作金庫八十九年度次順位債券（影
    本）一紙、支票、退票理由單各二紙、名片一紙為其論據。惟查：(1)被告辯稱伊
    曾於右揭時間先後支付自訴人前開借款及債券之利息二萬四千元、四萬元乙節，
    為自訴人於原審審理時所不爭執。(2)又被告係自十餘年前，即與自訴人有借貸往
    來之關係，且直至九十一年二月止，被告仍陸續償還自訴人部分借款及利息等情
    ，業據被告於原審審理時供述明確，並提出支票存款戶往來明細（對）帳單一冊
    在卷可參，復為自訴人於原審審理時所不爭執。(3)再者，被告辯稱：伊自九十一
    年六月底起，陸續遭案外人盧添發惡意倒債約六、七百萬元云云，業據其提出支
    票十三紙，退票理由單十一紙，倒債明細一紙附卷可參。(4)查明光堂有限公司丙
    ○○在第七商業銀行七０一－八支票存款戶帳號係於九十一年十二月六日被拒絕
    往來，又丙○○在聯信商業銀行大里分行一二一九號支票存款帳號係於九十一年
    十月二十五日被拒絕往來，有該行九十二年五月十五日七大里字第五０六０號函
    及該分行九十二年五月十三日（九二）聯信里字第四號函附卷可證，足見被告向
    自訴人借款及借用債券之時間，均係於被拒絕往來之前。(5)綜上所述，堪認被告
    前開所辯，應非虛構之詞，堪予採信。此外，復查無其他積極證據足以證明被告
    確有自訴人所指上開犯行，自不得徒以被告事後無法依約清償上開債務一節，遽
    認被告確有詐欺取財之犯行。本件經核係屬民事問題，自訴人得另循民事訴訟程
    序謀求解決。揆諸上開說明，被告之犯行尚屬不能證明。
五、原審因認被告犯罪行為不能證明，而為被告無罪判決之諭知，核無不合，自訴人
    上訴意旨仍執陳詞，認被告有詐欺之犯意與犯行，指摘原判決不當，為無理由，
    應予駁回。
六、據上論斷，應依刑事訴訟法第三百六十八條，判決如主文。
中      華      民      國      九十二   年       八      月    十二    日
                                    臺灣高等法院臺中分院刑事第九庭
                                          審判長法  官  陳  筱  珮
                                        法  官  趙  春  碧
                                                法  官  吳  重  政
右正本證明與原本無異。
不得上訴。
                                                書記官  林  育  德
中      華      民      國      九十二   年       八      月    十三    日
                                                                        Ｉ


司法院資訊處製作；財團法人民間司法改革基金會備份。
